---
title: "20211101063_Furkan-Sen"
author: "Furkan Sen"
format: html
editor: visual
---

## Ön Aşama

Öncelikle "İlçe Bazında Hanelerin Hafta sonu Aktiviteleri" adlı veri setimizdeki Türkçe ifadeleri İngilizceye, boşlukları ise "\_" ile doldurduk.

Datamızı import ettikten sonra işlemlerimize başladık.

```{r}

library(tidyverse)
library(naniar)

```

```{r}
library(readxl)
data <- read_excel("C:/Users/Dell User/Desktop/5-vdym-ilce-baznda-hanelerin-haftasonu-aktivite-tercihleri.xlsx")
View(data)
```

## NA deger kontrol aşaması

```{r}
sum(is.na(data))  #Burada hiç missing value var mı diye kontrol ettim
```

```{r}
bozulmamıs_data <- data #veriye herhangi bir şey olursa diye asıl veriyi yedekledim
View(bozulmamıs_data)
```

### Döngüyle rastgele gözlem silerek NA değer yaratma

```{r}
silinecek_hucre_sayisi <- 15
#burada oluşturduğum for döngüsüyle random 15 tane veriyi silerek NA haline çevirdim
for (i in 1:silinecek_hucre_sayisi) {
  secilen_satir <- sample(1:nrow(data), 1)
  secilen_sutun <- sample(colnames(data)[-1], 1) #bu satırda colnames in yanına [-1] koyarak ilk sütundan(İlce) silme işlemi yapmasını engelledim. 
  data[secilen_satir, secilen_sutun] <- NA
  print(paste("Silinen Hücre:", secilen_satir, secilen_sutun))
}
```

```{r}
#aşağıdaki formülle kontrol ettiğimizde 3 değerin NA olduğunu görüyoruz
#sum(is.na(data)) 'dan da bulabilirdik
n_miss(data)
```

```{r}
#eksik (NA) değerlerin oranını görmüş olduk
prop_miss(data)
```

```{r}
#doldurmaları yaparken bu özetler lazım olacak
summary(data)
```

```{r}
#özet olarak baktığımızda çıktı da gözüktüğü üzere bu 3 sütunda NA değer var 
miss_var_summary(data)
```

```{r}
#missing datalara kuşbakışı ve sıralı bakalım
vis_miss(data, sort_miss = TRUE)
```

```{r}
#naniar kütüphanesiyle hangi sütunlarda NA olduğunu daha net görmüş olduk
gg_miss_var(data)

```

### Boş Gözlemleri **K-Nearest Neighbors ile** Doldurma

Bu veri setinde en mantıklı doldurma yöntemi kNN oldugu denenerek görülmüştür. "k" değerini seçerken overfitting ve underfitting göz önüne alınarak deneme/yanılma yoluyla seçilmiştir.

```{r}
View(data)
```

```{r}
library(VIM)
library(FNN)
```

```{r}
dataw <- kNN(data, k = 2)
```

```{r}
#bu satırda knn doldurma yontemıyle doldurma islemi yaptıgımda _imp sütunları ekliyordu onları sildim. suan knn le missing dataları doldurdugumuz veriyi inceliyoruz
data <- dataw[, 1:20]
```

```{r}
View(data)

```

## Görselleştirme Aşaması

```{r}
library(ggplot2)
```

### Bar chartla ilçelerin bu ankete katılım sayısını bulduk

```{r}
ggplot(data, aes(x = İlce)) +
  geom_bar(aes(y = Calısıyorum, fill = "Calisiyorum"), stat = "identity", position = "dodge") +
  geom_bar(aes(y = Egitim_kursları, fill = "Egitim_kurslari"), stat = "identity", position = "dodge") +
  geom_bar(aes(y = Piknik, fill = "Piknik_mangal"), stat = "identity", position = "dodge") +
  geom_bar(aes(y = Evde_dinlenme, fill = "Evde_dinlenme"), stat = "identity", position = "dodge") +
  geom_bar(aes(y = Akraba_ziyareti, fill = "Akraba_ziyareti"), stat = "identity", position = "dodge") +
  geom_bar(aes(y = Es_dost_ev_ziyareti, fill = "Es_dost_ev_ziyareti"), stat = "identity", position = "dodge") +
  geom_bar(aes(y = Es_dost_ev_dısı_buluşmalar, fill = "Es_dost_ev_dısı_buluşmalar"), stat = "identity", position = "dodge") +
  geom_bar(aes(y = Konser_sinema_vb_etkinlikler, fill = "Konser_sinema_vb_etkinlikler"), stat = "identity", position = "dodge") +
  geom_bar(aes(y = Atolye_kurs_vb._hobi_egitimleri, fill = "Atolye_kurs_vb._hobi_egitimleri"), stat = "identity", position = "dodge") +
  geom_bar(aes(y = Kitap_okumak, fill = "Kitap_okumak"), stat = "identity", position = "dodge") +
  geom_bar(aes(y = Dizi_Film_izlemek, fill = "Dizi/Film_izlemek"), stat = "identity", position = "dodge") +
  geom_bar(aes(y = Ev_alısverisi_yapmak, fill = "Ev_alısverisi_yapmak"), stat = "identity", position = "dodge") +
  geom_bar(aes(y = Alısveris_merkezi_carsı_vb._gezmek, fill = "Alısveris_merkezi_carsı_vb._gezmek"), stat = "identity", position = "dodge") +
  geom_bar(aes(y = Hobilere_vakit_ayırmak, fill = "Hobilere_vakit_ayırmak"), stat = "identity", position = "dodge") +
  geom_bar(aes(y = Spor_yapmak, fill = "Spor_yapmak"), stat = "identity", position = "dodge") +
  geom_bar(aes(y = Sehir_icinde_sahil_orman_parklar_vb_yerlerde_gezmek, fill = "Sehir_icinde_sahil_orman_parklar_vb_yerlerde_gezmek"), stat = "identity", position = "dodge") +
  geom_bar(aes(y = Gezme_amaclı_sehir_dısına_cıkmak, fill = "Gezme_amaclı_sehir_dısına_cıkmak"), stat = "identity", position = "dodge") +
  geom_bar(aes(y = Kamp_yapmak, fill = "Kamp_yapmak"), stat = "identity", position = "dodge") +
  geom_bar(aes(y = Diger, fill = "Diger"), stat = "identity", position = "dodge") +
  labs(title = "İlçelere Göre Etkinlik Katılım Sayıları",
       x = "İlçeler",
       y = "Katılım Sayısı") +
  theme_minimal() +
  theme(axis.text.x = element_text(angle = 90, hjust = 1, size = 4)) + 
  scale_x_discrete(expand = c(0.3, 0.3)) +  
  theme(legend.position = "top") 

```

### Spor yapanlarla kitap okuyanlar arasındaki ilişkiyi scatter plot ile gördük

```{r}
scatter_plot <- ggplot(data, aes(x = Spor_yapmak, y = Kitap_okumak)) +
  geom_point(color = "blue", size = 3, alpha = 0.7) +
  labs(title = "Spor Yapma ve Kitap Okuma İlişkisi",
       x = "Spor Yapmak",
       y = "Kitap Okumak") +
  theme_minimal()

print(scatter_plot)
```

### En çok evde dinlenen ilçeyi öğrenelim.

```{r}
evde_dinlenme_grafik <- ggplot(data, aes(x = reorder(İlce, Evde_dinlenme), y = Evde_dinlenme)) +
  geom_bar(stat = "identity", fill = "lightblue", color = "black", alpha = 0.7) +
  labs(title = "İlçelere Göre Evde Dinlenme Aktivitesi Katılım Sayıları",
       x = "İlçeler",
       y = "Katılım Sayısı") +
  theme_minimal() +
  theme(axis.text.x = element_text(angle = 55, hjust = 1, size = 8),
        legend.position = "none")  

print(evde_dinlenme_grafik)
```
